臺灣高等法院臺南分院刑事裁定
                                      111年度抗字第493號
抗  告  人  
即  受刑人  陳雅弦


上列抗告人因聲請定其應執行刑案件，不服臺灣臺南地方法院中
華民國111年5月23日裁定（111年度聲字第709號）提起抗告，本
院裁定如下：
    主  文
原裁定撤銷。
陳雅弦犯如附表所示各罪所處之刑，應執行有期徒刑捌年。
    理  由
一、本件抗告意旨略以：抗告人不服原裁定定應執行有期徒刑10
    年4月過重，請減輕刑期；另其中編號6之毒品6年可以與抗
    告人另外販賣毒品案件一併定應執行刑。
二、原裁定意旨略以：受刑人因犯毒品危害防制條例等案件，業
    經臺灣高等法院臺南分院及臺灣臺南地方法院先後判決如附
    表所示之刑，並分別確定在案，此有臺灣高等法院被告前案
    紀錄表、各該刑事判決書等在卷可稽，茲檢察官聲請定其應
    執行之刑，經審核認聲請為正當，應定其應執行之刑有期徒
    刑10年4月。
三、按量刑及數罪併罰定應執行刑之輕重，固屬事實審法院得依
    職權自由裁量之事項。然法律上屬於自由裁量之事項，並非
    概無法律性之拘束。自由裁量係於法律一定之外部性界限內
    （以定執行刑言，即不得違反刑法第51條之規定）使法官具
    體選擇以為適當之處理；因此在裁量時，必須符合所適用之
    法規之目的。更進一步言，須受法律秩序之理念所指導，此
    亦即所謂之自由裁量之內部性界限。關於定應執行之刑，既
    屬自由裁量之範圍，其應受此項內部性界限之拘束，要屬當
    然。倘違反外部性界限，固屬違法，違反內部性界限，亦係
    不當，均為通常上訴、抗告程序救濟之範圍。又刑事訴訟法
    第370條第2項、第3項，對第二審上訴案件之定應執行刑，
    明定有不利益變更禁止原則之適用。而分屬不同案件之數罪
    併罰，倘一裁判宣告數罪之刑，曾經定其執行刑（下稱原定
    執行刑），再與其他裁判宣告之刑定其執行刑時，在法理上
    亦應同受此原則之拘束。亦即基於有利被告之不利益變更禁
    止原則，分屬不同案件之數罪併罰定執行刑，原定執行刑有
    拘束新定執行刑上限之效果，法院裁量所定之刑期上限，自
    不得較重於「原定執行刑加計新宣告刑之總和」；另更定其
    刑結果，祇要符合刑法第51條規定，即是以限制加重原則取
    代累加原則以決定行為人所受刑罰，固屬合法，但基於法秩
    序理念及法安定性原則，對原定執行刑仍須予以尊重，倘另
    定執行刑時，依其裁量權行使結果，認以定較原定執行刑為
    低之刑為適當者，即應就原定執行刑有如何失當、甚至違法
    而不符罪責及罪刑相當原則之情形，詳載其理由，俾免流於
    恣意擅斷，而致有量刑裁量權濫用之虞（最高法院108年度
    台抗字第436號刑事裁定意旨參照）。
四、經查： 
  ㈠抗告人所犯如附表所示各罪所宣告之刑（其中附表編號8部分
    之最後事實審法院、案號及判決日期應更正為「南高分院」
    、「109年度上訴字第995號」、「109/10/28」），其中編
    號1至7由臺灣臺南地方法院以109年度聲字第1357號裁定定
    應執行有期徒刑3年4月確定（下稱原定執行刑裁定，另編號
    1至2、4至7分別由原確定判決定應執行有期徒刑1年4月、1
    年8月確定），基於法秩序理念及法安定性原則，對該原定
    執行刑裁定固須予以尊重，惟編號1至7除編號3為肇事逃逸
    案件外，其餘均為施用毒品案件，犯罪類型具有同質性，犯
    罪時間分別為108年5月24日、108年10月27日、108年10月28
    日、108年11月10日，時間尚屬密集，且施用毒品之犯行在
    本質上乃屬戕害自己身心健康之行為，尚未有嚴重破壞社會
    秩序或侵害他人權益之情形，此部分施用毒品案件即應綜合
    上情，於定刑程序上，仍應以該部分犯行為整體之評價，兼
    衡罪責相當及特別預防之刑罰目的，審酌整體犯罪過程中各
    行為彼此間之關聯性，及所論處罪數反應行為人之人格及犯
    罪傾向等情狀綜合判斷，為妥適之裁量，避免為過度、重複
    之評價，而有違責任相當性原則。惟原定執行刑裁定卻就編
    號1至7部分定應執行有期徒刑3年4月，顯係逕就編號1至2、
    4至7之原確定判決所定應執行有期徒刑1年4月、1年8月，與
    編號3之肇事逃逸部分有期徒刑6月加總後，僅再酌減有期徒
    刑2月，未曾考量抗告人所犯案件除肇事逃逸外，其餘均為
    非難重複程度較高之施用毒品案件，而有過度或重複評價之
    嫌，已有違責任相當性原則。
  ㈡再者，原審裁定所定應執行有期徒刑10年4月，係以原定執行
    刑裁定有期徒刑3年4月與編號8至10之宣告刑（有期徒刑9月
    、6年、7月）加總後，僅再酌減有期徒刑4月所得，亦未考
    量編號10部分係犯施用毒品罪，犯罪時間為108年8月初，與
    編號1至2、4至7施用毒品案件之時間相近，及編號8、9分別
    為轉讓毒品及意圖販賣而持有第一級毒品，犯罪類型均屬相
    近，顯然未就全部定刑案件，以行為人之責任再為整體之檢
    視及評價，而不分案件類型，以實質累加方式加總後再予酌
    減定刑，亦有過度且重複評價之嫌。抑有進者，抗告人另因
    販賣毒品案件，亦經檢察官聲請定應執行刑，並由原審以11
    1年度聲字第710號（下稱710號裁定）定應執行有期徒刑10
    年確定，有臺灣臺南地方法院111年度聲字第710號刑事裁定
    、台灣高等法院被告前案紀錄表附卷可參，而觀諸710號裁
    定定應執行刑之各罪均為販賣毒品罪、有期徒刑分別為3年
    （1罪）、3年8月（7罪）、4年（7罪）、7年7月（2罪）、7
    年8月（9罪）、7年9月（2罪）、7年10月（3罪），上開各
    罪刑度加總後數倍於本件定應執行刑各罪加總之刑度，且以
    抗告人於該案所犯為31次販賣毒品犯行，於本案卻係7次施
    用毒品、1次轉讓毒品、1次意圖販賣而持有第一級毒品及1
    次肇事逃逸犯行，無論係加總刑度、犯罪次數、罪質輕重，
    710號裁定均遠重於本案，據此，本案裁定所定應執行刑當
    遠低於710號裁定，始符合罪責及罪刑相當原則，惟原審所
    定應執行有期徒刑10年4月卻較710號裁定所定有期徒刑10年
    之刑度更高，顯已輕重失衡，其裁量權之行使，即難謂妥適
    ，而不符比例原則及罪刑相當原則。抗告人指摘原裁定不當
    ，非無理由，應由本院將原裁定予以撤銷。至於抗告人所稱
    編號9部分應與另案710號裁定定應執行刑乙節，因編號9部
    分之犯罪時間於抗告人最先一罪（即編號1部分）判決確定
    前，即應與本案其餘各罪合併定應執行刑，是抗告人此部分
    主張，尚屬無據，併此敘明。
  ㈢原審法院既已就本案各罪之執行刑為實體審酌，本院自為裁
    定並無損受刑人之審級利益，爰於附表所示各罪定應執行刑
    之外部界限內，考量附表所示各罪除編號3為肇事逃逸外，
    其餘均為施用毒品、轉讓毒品及意圖販賣而持有第一級毒品
    ，犯罪時間接近，抗告人所犯各罪之行為方式、危害情況、
    侵害之法益、犯罪次數，及整體犯罪非難評價等總體情狀，
    綜合判斷，另兼衡刑罰矯正被告惡性及社會防衛功能等因素
    ，定其應執行之刑如主文第2項所示。
五、依刑事訴訟法第413條、第477條第1項，刑法第53條、第51
    條第5款，裁定如主文。　　
中　　華　　民　　國　　111 　年　　6 　　月　　23　　日
                  刑事第七庭    審判長法　官  吳勇輝
                                      法　官  黃國永
                                      法　官  吳錦佳
以上正本證明與原本無異。
如不服本裁定，應於收受本裁定後五日內向本院提出再抗告狀。
　　　　　　　　　　　　　　　　　　　書記官  王杏月
中　　華　　民　　國　　111 　年　　6 　　月　　23　　日